【裁判字號】    99,消債聲,5
【裁判日期】    990318
【裁判案由】    聲請不免責
【裁判全文】
臺灣高雄地方法院民事裁定             99年度消債聲字第5號
聲  請  人  己○○
即  債務人
債  權  人  國泰世華商業銀行股份有限公司
法定代理人  丁○○
代  理  人  壬○○
債  權  人  荷商荷蘭銀行股份有限公司
法定代理人  癸○○
債  權  人  渣打國際商業銀行股份有限公司
法定代理人  辛○○
債  權  人  香港商香港上海匯豐銀行股份有限公司
法定代理人  戊○○
債  權  人  台灣新光商業銀行股份有限公司
法定代理人  丙○○
代  理  人  子○○
債  權  人  台新國際商業銀行股份有限公司
法定代理人  乙○○
債  權  人  中國信託商業銀行股份有限公司
法定代理人  庚○○○○
債  權  人  美商花旗銀行股份有限公司
法定代理人  甲○○
上列當事人因聲請消費者債務清理事件，本院裁定如下：
    主  文
債務人己○○應予免責。
    理  由
一、按法院為終止或終結清算程序之裁定確定後，除別有規定外
    ，應以裁定免除債務人之債務，消費者債務清理條例（下稱
    消債條例）第132 條定有明文。又法院裁定開始清算程序後
    ，債務人有薪資、執行業務所得或其他固定收入，而普通債
    權人之分配總額低於債務人聲請清算前二年間，可處分所得
    扣除自己及依法應受其扶養者所必要生活費用之數額者，法
    院應為不免責之裁定，但債務人證明經普通債權人全體同意
    者，不在此限，復為消債條例第133 條所明定。另債務人有
    下列各款情形之一者，法院應為不免責之裁定，但債務人證
    明經普通債權人全體同意者，不在此限：一於七年內曾依破
    產法或本條例規定受免責；二隱匿、毀損應屬清算財團之財
    產，或為其他不利於債權人之處分；三捏造債務或承認不真
    實之債務；四因浪費、賭博或其他投機行為，致財產顯然減
    少或負擔過重之債務，而生開始清算之原因；五於清算聲請
    前一年內，已有清算之原因，而隱瞞其事實，使他人與之為
    交易致生損害；六明知已有清算原因之事實，非基於本人之
    義務，而以特別利於債權人中之一人或數人為目的，提供擔
    保或消滅債務；七隱匿、毀棄、偽造或變造帳簿或其他會計
    文件之全部或一部，致其財產之狀況不真確；八故意於財產
    及收入狀況說明書為不實之記載，或有其他故意違反本條例
    所定義務之行為，亦為消債條例第134 條所明定。
二、經查：
  (一)聲請人於開始清算後，並無薪資、執行業務所得或其他固定
    收入，此有財產及收入狀況報告書在卷可考，又聲請人95年
    所得為11,008元，96年所得21,267元，名下有房屋1 棟（課
    稅現值為26,166元），有財政部高雄市國稅局綜合所得稅各
    類所得資料清單、財產歸屬資料清單可憑。依內政部社會司
    公布之95、96年度高雄市每人每月最低生活費10,072元、10
    ,708元之標準計算聲請人每月所需必要生活費用及扶養費用
    ，聲請人於聲請清算前2 年之收入顯不足支付其個人必要生
    活費用及扶養費。從而，本件並無債權人之分配總額低於聲
    請人聲請清算前2 年間，可處分所得扣除自己及依法應受其
    扶養者所必要生活費用之數額，依消債條例第133 條前段規
    定應為不免責之情事。
  (二)債權人香港商香港上海匯豐銀行股份有限公司（下稱匯豐銀
    行）雖主張其代償聲請人積欠華南銀行之債務後，聲請人另
    有於新揚國際、蓮逸旅行社、KUDA新埔門市等特約商店刷卡
    消費紀錄，該等消費均非日常生活所必要，足見聲請人有奢
    侈、浪費之情事等語；債權人花旗商業銀行股份有限公司（
    下稱花旗銀行）固亦謂聲請人欠款內容多為專案分期、餘額
    代償等非必要性之支出，聲請人顯係因浪費導致其積欠不可
    負擔之債務等語。惟新揚國際部分之消費，乃聲請人從事直
    銷業務進貨之費用，已經聲請人陳明；蓮逸旅行社及KUDA新
    埔門市之消費金額，合計16,040元，亦僅占聲請人全部債務
    約百分之2 。至於花旗銀行帳單所示之「餘額代償」項目，
    顯係用以清償聲請人之其他債務；「現金即利金」之項目，
    實則為預借現金，依聲請人95、96年度之收入及負債情形以
    觀，聲請人每月預借現金之金額9,500 元，尚無超出其必要
    生活費用。聲請人之債務增生，有相當程度係源於循環利息
    、違約金及手續費快速累積，聲請人收入有限，以債養債，
    惡性循環，終至無力繳納，尚難認係出於聲請人之浪費、賭
    博或其他投機行為所致。
三、綜上所述，本件查無聲請人有消債條例第133 條前段或第13
    4 條各款所定之情事，依上說明，自應裁定本件聲請人免責
    ，爰裁定如主文。
中    華    民    國    99    年    3     月    18    日
                  民事第三庭    法  官  陳宛榆
上為正本係照原本作成。
如不服本裁定，應於裁定送達後10日內，以書狀向本院提出抗告
，並繳納抗告費新臺幣1千元。
中    華    民    國    99    年    3     月    18    日
                                書記官  周耿瑩

司法院資訊處製作；財團法人民間司法改革基金會備份。
